臺灣臺北地方法院刑事判決　　　　　　　99年度易字第3263號
公　訴　人　臺灣臺北地方法院檢察署檢察官
被　　　告　邵明輝
選任辯護人　陳文禹律師
被　　　告　張鈞傑
被　　　告　林健昌
上　一　人
選任辯護人　陳殷朔律師
被　　　告　林志成
上列被告等因傷害案件，經檢察官聲請以簡易判決處刑（99年度
偵字第13457號），本院認不宜以簡易判決處判，改依通常程序
審理，判決如下：
    主  文
邵明輝、張鈞傑共同傷害人之身體，各處有期徒刑陸月，如易科
罰金，均以新臺幣壹仟元折算壹日。
林健昌、林志成共同傷害人之身體，林健昌處有期徒刑肆月，林
志成有期徒刑參月，如易科罰金，均以新臺幣壹仟元折算壹日。
    事  實
一、邵明輝、張鈞傑於民國99年5月19日下午4時30分許，受人之
    託，前往臺北市○○區○○路4段401號10樓頂霖有限公司（
    下稱頂霖公司），向負責人林健昌索討債務，雙方一言不合
    ，邵明輝、張鈞傑基於傷害他人身體之犯意聯絡，與林健昌
    徒手互毆，林健昌並大喊呼救，時在一旁會議室開會之林健
    昌友人林志成（原名林致成）聞聲，即衝出會議室出拳相助
    林健昌，而與林健昌基於傷害他人身體之犯意聯絡，與邵明
    輝、張鈞傑互毆，混亂衝突之中，致邵明輝受有：臉、頭皮
    及頸之挫傷、腦震盪、唇之開放性傷口等傷害；張鈞傑受有
    ：臉、頭皮及頸之挫傷、胸壁挫傷、腕挫傷、嘴唇撕裂傷、
    腦震盪等傷害；林健昌受有左眼及眼瞼鈍挫傷、前胸鈍挫傷
    、左前臂鈍傷、右手鈍挫傷瘀傷、流鼻血等傷害；林志成受
    有右前臂挫傷、右手撕裂傷約2公分、右足鈍傷（林志成受
    傷部分未據告訴）。
二、案經邵明輝、張鈞傑、林健昌訴由臺北市政府警察局信義分
    局報請臺灣臺北地方法院檢察署檢察偵查，檢察官聲請以簡
    易判決處刑，本院認不宜以簡易判決處判，改依通常程序審
    理。
    理  由
一、訊據被告邵明輝、張鈞傑、林健昌、林志成4人：(1)被告邵
    明輝否認有傷害犯行，辯稱其只是受託拿友人之支票找被告
    林健昌，因為被告林健昌是背書人，是單純要跟他詢問票的
    事情，一開始是拿副本給他，被告林健昌要求出示正本，其
    出示正本後，被告林健昌就大喊渠等恐嚇他，說渠等要把他
    押走，就把辦公室的人叫出來圍著渠等打，渠等沒有打被告
    林健昌，縱有還手，亦僅是自衛性的防衛云云。(2)被告張鈞
    傑否認有傷害犯行，辯稱當日因被告邵明輝沒有車，請其開
    車並陪同前往頂霖公司處理支票問題，被告邵明輝把支票拿
    出來時，被告林健昌就大喊渠等恐嚇他，員工就跑來，被告
    林健昌先動手打渠等，員工也跟著打，其從頭到尾都是被圍
    毆。(3)被告林健昌否認有傷害犯行，辯稱被告邵明輝、張鈞
    傑拿支票給其看，其說不認識他們，他們就衝過來要將之押
    走，並揮拳毆打，其大叫，被告林志成過來相救，其從頭到
    尾都沒有碰到被告邵明輝、張鈞傑。(4)被告林志成坦承有出
    手打被告邵明輝、張鈞傑，然稱係因被告林健昌呼喊救命，
    其才出手相救，何罪之有云云。經查：
 (一).告訴人即被告邵明輝、張鈞傑、林健昌於99年5月19日事發
    後，分別前往醫院驗傷，告訴人邵明輝受有臉、頭皮及頸之
    挫傷、腦震盪、唇之開放性傷口等傷害；告訴人張鈞傑受有
    ：臉、頭皮及頸之挫傷、胸壁挫傷、腕挫傷、嘴唇撕裂傷、
    腦震盪等傷害；告訴人林健昌受有左眼及眼瞼鈍挫傷、前胸
    鈍挫傷、左前臂鈍傷、右手鈍挫傷瘀傷、流鼻血等傷害，有
    有臺北醫學大學附設醫院乙種診斷證明書影本2紙、臺北市
    立聯合醫院忠孝院區診字第910號診斷證明書影本1紙（99年
    偵字第13457號卷第44-46頁）、臺北市立聯合醫院100年1月
    17日北市醫忠字第10030103900號函及檢附之病歷影本2份（
    本院卷第50-57頁）、台北醫學大學附設醫院100年2月1日校
    附醫歷字第1000000610號函及檢附之病歷資料影本2份（本
    院卷第65-81頁）、告訴人林健昌之受傷照片5張（99年偵字
    第13457號卷第145-146頁）在卷可證。雖被告邵明輝、張鈞
    傑質疑告訴人林健昌之傷勢之真實性，惟證人即當日前往頂
    霖公司處理之警員陳儒良於本院審理時證稱：當日其到場時
    ，記得被告四人都有受傷流血（本院卷第187頁），並稱：
    「因為那時候四位被告都去驗傷，是由我同事戒護去驗傷，
    邵明輝及張鈞傑去一家驗傷，林健昌與林志成則去另一家醫
    院驗傷。一般如果有民眾報案傷害，有受傷時，通常會請他
    們先去醫院驗傷，一般如果是被害人的話就會請他們自己去
    驗傷。當時帶回派出所很多人，所以其他同仁都會來幫忙，
    但是因為不知道這四位誰是被告、誰是被害人，所以全部戒
    護去驗傷。我有問林健昌要先驗傷還是先做筆錄，因為他是
    報案的人，我要先釐清案情，所以林健昌的筆錄是先做筆錄
    ，林健昌才自己去驗傷。派出所的副主管決定邵明輝、張鈞
    傑戒護去驗傷，林志成也戒護去驗傷，只有林健昌留下來做
    筆錄，我本來要戒護他去驗傷，但是他堅決要自己去就好，
    所以就讓他自己去，剛好那時候也沒有警車了，而且感覺公
    司老闆當時在開會，人家來，你老闆又叫人去打另外兩個人
    ，感覺很不合邏輯，在自己的場地打人，自己又在開會，感
    覺他好像是被害人。」、「他當天過了一、兩個鐘頭有拿驗
    傷單給我，後來四位被告又一起回派出所，做完筆錄之後，
    我們移送去偵查隊。」「（問：請你回想，究竟你進去現場
    看到四位被告時，各自的傷勢如何？）幾乎都是在上半部比
    較多，四個人都有傷。」、「（問：你在派出所的時候，最
    先對林健昌製作筆錄，是否記得當時林健昌身上有無任何的
    傷勢？）他傷在臉部很多，事後我調閱監視器時，他也有拿
    相片給我看。」等語（本院卷第188、190反面至191頁），
    核與告訴人林健昌之診斷書、病歷資料所載及照片所示傷勢
    相符。是告訴人林健昌所受傷勢應無造假之可能，被告邵明
    輝、張鈞傑之辯解應無可採。告訴人邵明輝、張鈞傑、林健
    昌3人確均有受傷之事實足堪認定。
 (二).被告邵明輝、張鈞傑雖稱渠2人係被圍毆，渠還手係正當防
    衛云云，惟查，證人周大為於本院審理時證稱：「當天有人
    按門鈴，剛好會議室有人在開會，我剛好從我的辦公桌起來
    ，我就過去開門，我把門打開，在庭被告邵明輝、張鈞傑就
    問說要找林健昌先生，我請他們稍等一下，我同事張勝雄剛
    好也在我後面，我當時是打開門，他們二人並沒有進來，是
    在門口等，張勝雄有詢問他們有什麼事，後來我就走回來，
    張勝雄也走進會議室問林健昌說有人要找他，接著林健昌就
    走到門口去，我就走回辦公桌，後來林健昌好像有帶他們走
    進會議室的外面，因為那裡在開會，所以我就走回到門口，
    我朋友打電話來，我就在門口講電話，過沒多久，就幾分鐘
    時間，就聽到大聲的聲音，林健昌就說叫警察來，我就站在
    靠近門口的位置，我看到林健昌白色衣服上有沾血，邵明輝
    、張鈞傑衣服都有拉扯到，他們其中一位的眼角好像有受傷
    ，林志成是在林健昌大叫叫警察後才從會議室衝出來，當時
    場面很亂，我看到林志成出來就直接打邵明輝、張鈞傑他們
    ，他們也有還手，就互相打了，因為我人比較靠近門口，我
    就直接打110叫警察，大家就停在那裡等警察來。」（本院
    卷第192頁）；證人張勝雄於本院審理時證稱：「我有在場
    ，當時有人按電鈴，我要去出開門，剛好周大為在我前面，
    他先去開門，後來有兩位先生在門口，我就問他要找那位，
    他們說要找林健昌，我就問他們貴姓，他們沒有講，他們要
    求我找林健昌到門口，我本來要請他們進去，但是他們要我
    請林健昌到門口，我就跟林健昌說外面有人找他，怪怪的，
    林健昌就出去門口，我就回我座位繼續作我的工作，過了一
    會，我就聽到林健昌大聲喊報警，我站起來一看，發現他臉
    部有血，衣服上有紅紅的，我很緊張，我翻我的抽屜找信義
    分局的電話報案，我也有打119報案，我連打了兩、三通電
    話，我打完之後，接著看到林健昌與邵明輝、張鈞傑、林志
    成他們站在那裡，因為我找電話簿找了一段時間，所以沒有
    注意他們。」（本院卷第194頁反面）；證人嚴慧華於偵查
    中證稱：「當時健美協會在開賽後的檢討會，我是秘書，結
    果外面有人說找董事長，林就出去，我們還是繼續討論，是
    過了一會聽到董事長喊救命，秘書長林志成就先衝出去，我
    們還沒出去，又過了幾分鐘，聽到外面有說要叫警察，開會
    的人才出去，我看到董事長身上有血，4個人打成一團，過
    沒多久警察就來了。」等語(99年偵字第13457卷第1034 頁)
    。參以證人陳儒良於本院審理時亦證稱其到現場時被告林健
    昌、林志成與被告邵明輝、張鈞傑係分左右站立，核與證人
    周大為、張勝雄、李伯庭、袁運基證稱被告4人事後係互相
    對峙之情形相符，且被告邵明輝、張鈞傑亦自承被打時有還
    手，足見被告4人確有互毆情事，而非如被告邵明輝、張鈞
    傑所述其係遭5、6人毆打。而按刑法第23條前段規定之正當
    防衛，必須對於現在不法之侵害且基於防衛之意思為之，始
    屬相當，若彼此互毆，必以一方初無傷人之犯意，因排除對
    方不法之侵害而加以還擊，始得以正當防衛論，若雙方各基
    於傷害對方之犯意而互毆，均不得主張正當防衛（最高法院
    30年上字第1040號判例、90年度台上字第3144號判決意旨參
    照）；又衡之一般社會經驗，互毆係屬多數動作構成單純一
    罪而互為攻擊之傷害行為，縱令一方先行出手，而還擊之一
    方，苟非單純對於現在不法之侵害為必要排除之反擊行為，
    因其本即有傷害之犯意存在，則對其互為攻擊之還擊行為，
    自無防衛權可言（最高法院92年度台上字第3039號判決意旨
    參照）。是被告邵明輝、張鈞傑辯稱其係正當防衛要非可採
    。綜上事證明確，被告4人之傷害犯行均堪認定。
二、核被告所為，均係犯刑法第277條第1項之傷害罪。被告邵明
    輝、張鈞傑就傷害告訴人林健昌部分有犯意聯絡及行為分擔
    ，被告林健昌、林志成就傷害告訴人邵明輝、張鈞傑部分有
    犯意聯絡及行為分擔，為共同正犯。審酌告訴人邵明輝、張
    鈞傑、林健昌所受之傷勢情形；被告4人之犯罪動機、手段
    ；被告林志成係為相助友人即被告林健昌始出手打人，且犯
    後坦承有打人之行為，雖受傷非輕亦願息事寧人不提出告訴
    ；被告邵明輝、張鈞傑、林健昌犯後均否認犯行，態度不佳
    ；被告邵明輝、張鈞傑於審理程序中一再提出非必要之證據
    調查延宕訴訟程序、浪費司法資源、毫無悔意等一切情狀，
    分別量處如主文所示之刑，並均諭知易科罰金之折算標準。
據上論斷，依刑事訴訟法第452條、第284條之1，刑法第28條、
第277第1項、第41條第1項前段，刑法施行法第1條之1，判決如
主文。
本案經檢察官徐文豪到庭執行職務
中    華    民    國   100    年    8     月    26    日
                  刑事第十五庭  法  官  廖紋妤
上正本證明與原本無異。
如不服本判決應於收受送達後10日內向本院提出上訴書狀，並應
敘述具體理由；其未敘述上訴理由者，應於上訴期間屆滿後20日
內向本院補提理由書（均須按他造當事人之人數附繕本）「切勿
逕送上級法院」。告訴人或被害人如對於本判決不服者，應具備
理由請求檢察官上訴，其上訴期間之計算係以檢察官收受判決正
本之日期為準。
                                書記官  莊文茹
中    華    民    國   100    年    8     月    26    日
附錄本案論罪科刑法條全文：
中華民國刑法第277條
傷害人之身體或健康者，處3年以下有期徒刑、拘役或1千元以下
罰金。
犯前項之罪因而致人於死者，處無期徒刑或 7 年以上有期徒刑
；致重傷者，處 3 年以上 10 年以下有期徒刑。